---
title: "MUBD - Estadistica - Sesion 1"
output: github_document
---

```{r setup, include=FALSE}
knitr::opts_chunk$set(echo = TRUE)
```

## Ejercicio 1.1

1.  Crear un data.frame con los siguientes datos

| Marca          | Modelo | Consumo |
|----------------|--------|---------|
| audi           | A3     | 6.8     |
| volswagen      | Polo   | 6.8     |
| bmw            | X5     | 12.5    |
| renault        | megane | 4.7       |
| fiat           | punto  | 5.0     |

     

2.  Modificar el consumo del fiat punto a 4.5

```{r, eval=FALSE}

#1
marcas <- c("audi","volkswagen","bmw", "renault", "fiat")
modelos <- c("A3", "Polo", "X5", "megane", "punto")
consumos <- c(6.8, 6.8, 12.5, 4.7, 5.0)
df1 <- data.frame(marcas, modelos, consumos)

#2
df1$consumos[5] <- 4.5
df1
```

<details><summary>Result</summary>
<p>

```{r, echo=FALSE}

#1
marcas <- c("audi","volkswagen","bmw", "renault", "fiat")
modelos <- c("A3", "Polo", "X5", "megane", "punto")
consumos <- c(6.8, 6.8, 12.5, 4.7, 5.0)
df1 <- data.frame(marcas, modelos, consumos)

#2
df1$consumos[5] <- 4.5
df1
```

</p>
</details>

## Ejercicio 1.2
1. Leer el fichero flights.txt cambiando los parametros de lectura oportunos y guardar en datos2 (OJO con el simbolo de los missings)
2. Inspeccionar los datos: num. filas y columnas, visualizar los datos y descriptiva global
3. ¿Cuanto tiempo estuvo en el aire el vuelo 251 y con numero de cola N855UA?

```{r flights, eval=FALSE}
#1
datos2 = read.table('flights.txt',header=TRUE,sep='\t',dec = '.', na.strings = "@", stringsAsFactors = TRUE)
```

```{r, eval=FALSE}
#2
dim(datos2)
# View(datos2) # No se ejecuta porque el resultado es  demasiado grande para imprimirlo en el informe
summary(datos2)

#3
sel.flight = which(datos2$flight==251 & datos2$tailnum=="N855UA")
datos2[sel.flight, "air_time"]
```

<details><summary>Result</summary>
<p>

```{r, echo=FALSE}
#2
dim(datos2)
# View(datos2) # No se ejecuta porque el resultado es  demasiado grande para imprimirlo en el informe
summary(datos2)

#3
sel.flight = which(datos2$flight==251 & datos2$tailnum=="N855UA")
datos2[sel.flight, "air_time"]
```

</p>
</details>

## Ejercicio 1.3
1. Copiar los vuelos que estuvieron volando menos de 1 hora en un fichero llamado short_flights_test.txt [El fichero sin usar comillas para las categorias,sin nombre de columnas ni de filas y columnas separadas por tabuladores]

```{r write, eval=FALSE}
datos <- read.table('Mobiles.txt',header=TRUE,sep=";",dec=".",na.strings=c("NA",""), stringsAsFactors = TRUE) 
write.table(subset(datos,air_time < 60), "Flights_test.txt", quote=FALSE, row.names = FALSE, sep = "\t")
```

## Ejercicio 1.4
1. Realiza la descriptiva de la variable tiempo de vuelo (air_time) del conjunto de datos flights.txt
2. Realiza la descriptiva de la variable categorica origen (origin) del conjunto de datos flights.txt

```{r, eval=FALSE}
#1
summary(datos2$air_time)
sd(datos2$air_time,na.rm=TRUE)
````

<details><summary>Result</summary>
<p>

```{r, echo=FALSE}
#1
summary(datos2$air_time)
sd(datos2$air_time,na.rm=TRUE)
````

</p>
</details>


```{r, eval=FALSE}  
hist(datos2$air_time, col="blue")
boxplot(datos2$air_time, main="Air time (minutes)")
```

<details><summary>Result</summary>
<p>

```{r, echo=FALSE}  
hist(datos2$air_time, col="blue")
boxplot(datos2$air_time, main="Air time (minutes)")
```

</p>
</details>

```{r, eval=FALSE}
#2
originTable = table(datos2$origin)      # Tabla de frecuencias
prop.table(originTable)                 # Tabla proporciones
round(100*prop.table(originTable),1)    # Tabla de proporciones redondeados
```

<details><summary>Result</summary>
<p>

```{r, echo=FALSE}
#2
originTable = table(datos2$origin)      # Tabla de frecuencias
prop.table(originTable)                 # Tabla proporciones
round(100*prop.table(originTable),1)    # Tabla de proporciones redondeados
```

</p>
</details>

## Ejercicio 1.5
1. Realiza la descriptiva del retraso en la llegada segun el retraso en la salida.
2. Calcula la correlacion y haz el diagrama bivariante. Tambien usa la instruccion smoothScatter para hacer un plot alternativo 

```{r, eval=FALSE}
#1
#- Descriptiva global de cada variable (previo al ejercicio, no necesario)
summary(datos2$arr_delay)
summary(datos2$dep_delay)
````

<details><summary>Result</summary>
<p>

```{r, echo=FALSE}
#1
#- Descriptiva global de cada variable (previo al ejercicio, no necesario)
summary(datos2$arr_delay)
summary(datos2$dep_delay)
````

</p>
</details>

```{r, eval=FALSE}
#- Correlacion entre las variables
cor(datos2$arr_delay, datos2$dep_delay, use="complete.obs")
```

<details><summary>Result</summary>
<p>

```{r, echo=FALSE}
#- Correlacion entre las variables
cor(datos2$arr_delay, datos2$dep_delay, use="complete.obs")
```
 *0.91 -> observamos que hay una relacion directa (>1) y con alta intensidad (muy cerca del 1)*

</p>
</details>

```{r, eval=FALSE}
#- Diagrama bivariante 
smoothScatter(datos2$arr_delay, datos2$dep_delay, xlab="Retraso llegada", ylab="Retraso salida", main="Relacion del retraso de llegada y el retraso de salida")  # Grafico bivariante
```

<details><summary>Result</summary>
<p>

```{r, echo=FALSE}
#- Diagrama bivariante 
smoothScatter(datos2$arr_delay, datos2$dep_delay, xlab="Retraso llegada", ylab="Retraso salida", main="Relacion del retraso de llegada y el retraso de salida")  # Grafico bivariante
```

</p>
</details>

3. Realiza la descriptiva del retraso en la llegada segun el mes del a?o
4. Haz el summary del retraso segun el mes y el boxplot estratificado

```{r, eval=FALSE}
# Analisi de variables
  # arr_delay: variable Numerica Continua
  # month: variable Categorica Ordinal?

tapply(datos2$arr_delay, datos2$month, summary)
```

<details><summary>Result</summary>
<p>

```{r, echo=FALSE}
# Analisi de variables
  # arr_delay: variable Numerica Continua
  # month: variable Categorica Ordinal?

tapply(datos2$arr_delay, datos2$month, summary)
```

</p>
</details>

```{r, eval=FALSE}
boxplot(datos2$arr_delay~datos2$month, 
        xlab="Mes",
        ylab="Retraso de llegada (min.)",
        main="Retraso de llegada segun el mes")

```

<details><summary>Result</summary>
<p>

```{r, echo=FALSE}
boxplot(datos2$arr_delay~datos2$month, 
        xlab="Mes",
        ylab="Retraso de llegada (min.)",
        main="Retraso de llegada segun el mes")

```

</p>
</details>