---
title: "MUBD - Estadistica - Sesion 2"
output: github_document
---

```{r setup, include=FALSE}
knitr::opts_chunk$set(echo = TRUE)
```

- Documentación: [MUBD-1.2.Descriptiva-con-R.pdf](./MUBD-1.2.Descriptiva-con-R.pdf) - [MUBD-2.1.Inferencia-Estadistica_summary.pdf](./MUBD-2.1.Inferencia-Estadistica_summary.pdf)

### Table of Contents
  * [Lectura de datos](#lectura-de-datos)
  * [Estimacion de la media poblacional](#estimacion-de-la-media-poblacional)
  * [Estimacion de la desviacion poblacional](#estimacion-de-la-desviacion-poblacional)
    + [Se cumple la normalidad?](#se-cumple-la-normalidad)
    + [Alternativa: bootstrap](#alternativa-bootstrap)
  * [Estimacion de una proporcion](#estimacion-de-una-proporcion)
- [Ejercicios](#ejercicios)
  * [Ejercicio 2.1](#ejercicio-21)
  * [Ejercicio 2.2](#ejercicio-22)
  * [Ejercicio 2.3](#ejercicio-23)
  * [Ejercicio 2.4](#ejercicio-24)
  * [Ejercicio 2.5](#ejercicio-25)

## Lectura de datos
```{r}
datos <- read.table('Mobiles.txt',header=TRUE,sep=";",dec=".",na.strings=c("NA",""))
```

## Estimacion de la media poblacional

```{r}
summary(datos$Bill)      # Descriptiva de los datos numerica
hist(datos$Bill)         # Descriptiva de los datos grafica
t.test(datos$Bill)       # Estimacion de la media con su IC y hipotesis de que la media es 0 (por defecto)
t.test(datos$Bill,mu=50) # Hipotesis de que la media poblacional es 50
```

## Estimacion de la desviacion poblacional
```{r}
##-- Usando formula ya que no hay una funcion en el paquete base que lo calcule
##-- Formula: ver diapositiva   
s2 <- var(datos$Bill,na.rm=TRUE)         # varianza de las facturas
n <- sum(!is.na(datos$Bill))             # tama?o muestral. Valores que no son missings
chi2 <- qchisq(0.025,n-1)                # cuantil 0.025 de una chi-cuadrado con (n-1) grados de libertad
chi1 <- qchisq(0.975,n-1)                # cuantil 0.975 de una chi-cuadrado con (n-1) grados de libertad
(LI <- (n-1)*s2/chi1)                    # Limite inferior del IC de la varianza
(LS <- (n-1)*s2/chi2)                    # Limite superior del IC de la varianza  
sqrt(c(LI,LS))                           # IC para la desviacion tipica (sqrt = raiz cuadrada)
```

### Se cumple la normalidad?
```{r}
##-- ?Se cumple la Normalidad de los datos? --> No se cumple
qqnorm(datos$Bill)                       # Distribucion empirica vs teorica
qqline(datos$Bill,col=2)                 # Los puntos al no situarse sobre la linea, no son Normales
```

### Alternativa: bootstrap
```{r}
##-- Alternativa: bootstrap
##-- Generamos 10000 muestras de la muestra original con reposicion
set.seed(12345)                                                        # Se fija una semilla para que todas las simulaciones sean iguales
m <- replicate(10000, sd(sample(datos$Bill, replace=TRUE),na.rm=TRUE)) # Se generan 10000 muestras y para cada una de ellas se calcula la desviacion
hist(m)                                                                # Histograma de las desviaciones 
quantile(m,probs=c(0.025, 0.975))                                      # Se calcula el IC95% cogiendo los cuantiles 0.025 y 0.975
```

## Estimacion de una proporcion
```{r}
##-- Probabilidad de que un estudiante tenga una tarjeta prepago
(e <- sum(datos$PlanType=='Prepaid',na.rm=TRUE)) # Numero de estudiantes con tarjeta prepago
(n <- sum(!is.na(datos$PlanType)))               # Numero de estudiantes totales que no tienen missing esta variable (OJO: no n <- length(datos$PlanType))
prop.test(e,n)                                   # Estimacion de una probabilidad
```

```{r}
##-- Funcion para pocos datos (no asume normalidad)
binom.test(e,n)
```

# Ejercicios
## Ejercicio 2.1
1. Leer el fichero flights.txt y guardar en datos2:
2. Estimar el IC95% para la media del tiempo de retraso en las llegadas (arr_delay) con la instruccion t.test
3. (Opcional) Verificar que la variable NO es Normal con la instruccion qqnorm y estimar el IC90% (no IC95%) para la 
   desviacion tipica del tiempo de retraso en las llegadas con bootstrap
4. Estimar el IC99% (no IC95%) para la proporcion de vuelos que llegan con retraso

```{r}
# 1
datos2 <- read.table('flights.txt',header=TRUE,sep="\t",dec=".",na.strings="@") 
```

```{r}
# 2
t.test(datos2$arr_delay)
```

```{r}
# 3
qqnorm(datos2$arr_delay)
qqline(datos2$arr_delay,col=2)

set.seed(12345)
m <- replicate(1000, sd(sample(datos2$arr_delay, replace=TRUE),na.rm=TRUE))
quantile(m,probs=c(0.05, 0.95))
```

```{r}
# 4
e <- sum(datos2$arr_delay>0,na.rm=TRUE)
n <- sum(!is.na(datos2$arr_delay))
prop.test(e,n,conf.level=0.99)
```


## Ejercicio 2.2
1. Crea una nueva variable llamada origin2 que valga "JFK" si el aeropuerto de origen es el JFK
   o "Other" en caso de que sea otro aeropuerto con la instruccion ifelse (?ifelse)
2. Compara las medias de retraso en las llegadas entre el aeropuerto JFK y el resto
3. Compara las medias de retrasos entre salidas y llegadas para todos los aeropuertos. Obten el IC
   con un 99.9% de confianza
4. Con las funciones paired y plot del paquete PairedData dibuja el grafico de Bland-Altman (BA) 
   para los 10000 primeros vuelos con retraso en la llegada inferior a 180 minutos

```{r}
# 1
datos2$origin2 <- ifelse(datos2$origin=="JFK","JFK","Other")
```

```{r}
# 2
t.test(arr_delay~origin2,datos2,var.equal=TRUE)
```

```{r}
# 3
#with(datos2,t.test(arr_delay,dep_delay,paired=TRUE,conf=0.999))
#t.test(arr_delay,dep_delay,datos2,paired=TRUE,conf=0.999)
t.test(datos2$arr_delay,datos2$dep_delay,paired=TRUE,conf=0.999)
attach(datos2)
```

```{r}
# 4 
library(PairedData)
n <- 10000
datos2.sub <- subset(datos2,arr_delay<180)
x <- datos2.sub$dep_delay[1:n]
y <- datos2.sub$arr_delay[1:n]
pd <- paired(x,y)
plot(pd,type="BA") + xlim(-40,20)
```

## Ejercicio 2.3
1. Realiza el boxplot estratificado de los tiempos de llegada segun si el aeropuerto de partida era el JFK o no
2. Realiza otro boxplot unicamente sobre los datos con retrasos positivos y convierte la escala 
vertical en logaritmica (usa el parametro log='y')
3. Compara las varianzas y calcula el intervalo de confianza del 99% con la funcion var.test

```{r}
# 1
boxplot(arr_delay~origin2,datos2)
```

```{r}
# 2
datos2.sub <- subset(datos2, datos2$arr_delay>0)
boxplot(arr_delay~origin2,datos2.sub,log="y")
```

```{r}
# 3
var.test(arr_delay~origin2,datos2,conf=0.99)
```

## Ejercicio 2.4
1. Crea tres variables dentro de datos2 (datos de vuelos):
  - date: una variable que contenga la fecha completa (usa las funciones as.Date y paste). Las fechas han de 
  - weekend: variable que valga TRUE si el dia es fin de semana y false en caso contrario (usa la funcion wee
  - arr_delay_cat: variable que valga TRUE si el vuelo tuvo retraso
2. Realiza un mosaicplot de los vuelos con retraso (arr_delay_cat) y si es fin de semana (weekend)
3. Realiza un test (prop.test) para comprobar si la proporcion de vuelos sin retraso es igual 
en fines de semana y el resto de dias

```{r}
# 1
datos2$date <- with(datos2,as.Date(paste(year,"-",month,"-",day,sep="")))
datos2$weekend <- weekdays(datos2$date) %in% c("sábado","domingo")
datos2$arr_delay_cat <- datos2$arr_delay>0
```

```{r}
# 2
t1 <- with(datos2,table(weekend,arr_delay_cat))
mosaicplot(t1,col=3:2)
```

```{r}
# 3
prop.test(t1)
```

## Ejercicio 2.5
1. Por simulacion, calcula el error de tipo II que se tendria con un tamanyo muestral de 393 
observaciones en cada grupo para una diferencia de medias de 0.2 y una varianza igual a 1 
ambos grupos.
2. La potencia de un analisis es igual a (1-beta). Calcula la potencia en la situacion anterior
con la funcion power.t.test y comprueba si cuadra con los resultados de la simulacion
power.t.test(...)

```{r}
# 1
n <- 393            # Tamanyo muestral
nsim <- 1000        # numero de simulaciones
p <- c()            # vector donde se guardan los p-valores de las simulaciones

##-- Realizacion de las simulaciones
set.seed(12345)
for(i in 1:nsim){
  muestraA <- rnorm(n,mean=0,sd=1)
  muestraB <- rnorm(n,mean=0.2,sd=1)
  tt <- t.test(muestraA,muestraB,var.equal=TRUE)
  p[i] <- tt$p.value
}
sum(p>0.05)/nsim    # beta (probabilidad de error tipo II)
```

```{r}
# 2
power.t.test(n=393,delta=0.2,sd=1,sig.level=0.05)
```